臺灣高等法院刑事判決　　　　　　　　96年度上易字第1877號
上　訴　人
即　被　告　甲○○
上列上訴人因妨害名譽案件，不服臺灣臺北地方法院96年度易字
第608號，中華民國96年6月20日第一審判決（起訴案號：臺灣臺
北地方法院檢察署95年度偵字第26339號），提起上訴，本院判
決如下：
    主  文
原判決關於甲○○部分撤銷。
甲○○公然侮辱人，處罰金新臺幣貳仟元，減為罰金新臺幣壹仟
元，如易服勞役，以新臺幣壹仟元折算壹日。
    事  實
一、甲○○、賈楊美華（所犯公然侮辱罪，業經臺灣臺北地方法
    院判處罰金新臺幣二千元確定）夫妻因其子於臺北市○○街
    二十五號經營餐飲店，常前往該店幫忙，與毗鄰之臺北市○
    ○街二十三號豆花店經營者乙○○因業務競爭而時有勃谿。
    民國九十五年七月七日下午四、五時之營業期間，甲○○又
    因故與乙○○起爭執，竟基於公然侮辱之故意，於臺北市○
    ○街二十三號豆花店店面前騎樓之公眾得以共見共聞場合，
    公然以「不要臉」等語侮辱乙○○，以此方式貶損乙○○之
    名譽。
二、案經乙○○訴請臺灣臺北地方法院檢察署檢察官偵查起訴。
    理  由
一、訊據上訴人即被告甲○○矢口否認有何公然侮辱告訴人乙○
    ○之犯行，並辯稱，九十五年七月七日其並不在場，未與告
    訴人爭執，亦未以上開方式公然侮辱告訴人云云。
二、經查，被告甲○○於九十五年七月七日下午四、五時營業期
    間，在乙○○經營之豆花店前辱罵乙○○「不要臉」等情，
    業經證人即告訴人乙○○於原審審理時證述明確，並稱「甲
    ○○衝過來時，伊即直覺拿起錄音機錄音，目的是希望他不
    要罵人，但他還是一直罵『不要臉』」等語綦詳（原審卷四
    三頁）。而告訴人於被告甲○○行為時錄下之聲音檔案中有
    多次「你不要臉．．不要臉」之男性聲音之事實，復經原審
    當庭勘驗無訛（原審卷四二頁）。被告甲○○雖辯稱該聲音
    係告訴人捏造云云。然查，此聲音檔於檢察官偵查中當庭勘
    驗時，被告甲○○已自承「該男性口音為伊之聲音，伊係罵
    告訴人之服務生到伊店門口拉客」等語（臺灣臺北地方法院
    檢察署九十五年度他字第五四一九號偵卷三八、三九頁），
    證人即被告甲○○之子賈象文於原審亦證稱「該聲音和口氣
    聽起來像伊父親（甲○○）的聲音」等語（原審卷四六頁）
    ，顯然被告甲○○確曾口出「不要臉」等惡言無誤；另此錄
    音檔案經法務部調查局以聆聽分析法（Aural）及聲紋圖譜
    特徵檢查法（Visual）鑑定結果，其內容前後語氣連貫，無
    中斷痕跡，經使用KAY-Multi Speech聲紋儀檢查輸入之語音
    訊號（Waveform），其聲紋圖譜並未出現中斷之痕跡訊號等
    情，復有該局九十六年四月二十六日調科參字第○九六○○
    一七五八八○號聲紋鑑定報告書附卷可佐（原審卷三二頁）
    ，是該錄音檔未經告訴人剪接變造，應屬真實。是被告甲○
    ○之公然侮辱犯行已屬明確，其前開辯解，容屬臨訟卸責之
    詞，殊難採信。綜上所述，本案事證明確，被告甲○○之犯
    行堪以認定，應予依法論科。
三、論罪理由及原判決撤銷暨科刑理由：
   (一) 核被告甲○○所為，係犯刑法第三百零九條第一項之公然
      侮辱罪。
   (二)原審經審理結果，為被告甲○○論罪科刑之判決，固非全
     屬無見。惟查，中華民國九十六年罪犯減刑條例經總統於
     九十六年七月四日公佈，依該條例第十六條規定，並自九
     十六年七月十六日生效，原審未及審酌適用，尚有未洽。
     被告甲○○仍執前詞否認犯罪雖無理由，惟原判決關於被
     告甲○○部分既有上揭之可議，自應由本院將原判決此部
     分予以撤銷改判。
   (三)本院爰審酌被告甲○○僅因細故，即以不堪入耳之詞句於
     大庭廣眾下辱罵被害人，造成被害人之名譽貶抑，且迄未
     與被害人達成和解，並兼衡被告之犯罪動機、目的、犯罪
     時所受之刺激、犯罪之手段、與被害人平日之關係等一切
     情狀，判處罰金新臺幣二千元；又被告上開犯行之犯罪時
     間，在中華民國九十六年四月二十四日以前，而所犯之罪
     ，合於中華民國九十六年罪犯減刑條例之減刑條件，爰依
     法減為罰金新臺幣一千元，並諭知易服勞役科之折算標準
     ，以資懲儆。
據上論斷，應依刑事訴訟法第三百六十九條第一項前段、第三百
六十四條、第二百九十九條第一項前段，刑法第三百零九條第一
項、第四十二條第三項、刑法施行法第一條之一，中華民國九十
六年罪犯減刑條例第二條第一項第三款、第七條第一項、第二項
，判決如主文。
本案經檢察官王壬貴到庭執行職務。
中　　華　　民　　國　　96　　年　　9 　　月　　19　　日
　　　　　　　　　刑事第十八庭審判長法　官  溫耀源
　　　　　　　　　　　　　　　　　  法　官  周政達
　　　　　　　　　　　　　　　　　  法　官  段景榕
以上正本證明與原本無異。
不得上訴。
                                    書記官  陳靜姿
中　　華　　民　　國　　96　　年　　9 　　月　　19　　日
附錄本案論罪科刑法條全文：
刑法第三百零九條（公然侮辱罪）
公然侮辱人者，處拘役或三百元以下罰金。
以強暴犯前項之罪者，處一年以下有期徒刑、拘役或五百元以下
罰金。
